臺灣桃園地方法院刑事判決　　　　　　 100年度易緝字第36號
公　訴　人　臺灣桃園地方法院檢察署檢察官
被　　　告　羅勝坤
上列被告因竊盜案件，經檢察官聲請簡易判決處刑（98年度偵字
第4512號），因本院認有刑事訴訟法第451 條之1 第4 項但書之
情形，改行通常訴訟程序，判決如下：
    主  文
羅勝坤共同犯攜帶兇器竊盜罪，累犯，處有期徒刑拾月。
扣案之六角Ｔ型扳手壹支沒收。
    事  實
一、羅勝坤前因違反毒品危害防制條例案件，經法院判處有期徒
    刑10月，嗣經裁定減為有期徒刑5 月確定，入監執行後，甫
    於民國97年9 月3 日執行完畢，竟仍不知悔改，與劉邦立（
    其所涉本件加重竊盜犯行，業經本院以98年度易字第891 號
    判決判處有期徒刑10月確定）基於意圖為自己不法所有之犯
    意聯絡，於98年1 月16日晚上8 時30分許，在桃園縣新屋鄉
    ○○○路6 號署立桃園醫院新屋分院停車場附近，由羅勝坤
    負責把風，劉邦立持其所有客觀上可作為兇器使用之六角Ｔ
    型扳手1 支，以該扳手撬開車門及發動電門之方式，竊取葉
    秀珠所有之車牌號碼NS-9199 號自用小客車（價值約新臺幣
    200,000 元）得手。嗣於同年月17日凌晨0 時10分許，在新
    竹市○區○○路930 號金座汽車旅館B06 號房為警查獲，並
    扣得劉邦立所有，供竊取前開自用小客車之六角Ｔ型扳手1
    支。
二、案經新竹市警察局第三分局報告臺灣新竹地方法院檢察署函
    請臺灣高等法院檢察署函轉臺灣桃園地方法院檢察署檢察官
    偵查後聲請簡易判決處刑。
    理  由
壹、證據能力部分：
    本案所引用之供述及非供述證據，經本院依法踐行調查證據
    程序，檢察官、被告均不爭執各該證據之證據能力，且亦查
    無依法應排除其證據能力之情形，是後述所引用證據之證據
    能力均無疑義，先予敘明。
貳、認定被告有事實欄之犯罪事實所憑之證據：
一、訊據被告矢口否認有何前揭竊盜犯行，辯稱：伊當時要去加
    油，順便載劉邦立出去，劉邦立叫伊在署立桃園醫院新屋分
    院讓其下車，伊即離開去加油，後來劉邦立又打電話給伊，
    要伊去劉邦立家等待，再開劉邦立的車一起去新竹，伊不知
    道劉邦立偷車，係到新竹後才知道云云。經查：
（一）前揭犯罪事實，業據被告於警詢時供認：於98年1 月16日
      晚間8 時許，由伊駕車載劉邦立找尋下車目標，然後在署
      立桃園醫院新竹分院停車場附近找到一部NS-9199 號自小
      客車，由伊把風，劉邦立持六角Ｔ型扳手竊取該車等語不
      諱（見臺灣新竹地方法院檢察署98年度偵字第732 號卷第
      14頁反面），核與證人即共犯劉邦立於警詢證稱：伊與被
      告在桃園縣新屋鄉附近四處尋找目標，伊決定目標後，由
      伊動手以自備之六角Ｔ型扳手開啟汽車電門偷車，被告則
      在旁負責把風等情相符（參同前偵卷第11頁反面），復據
      證人即被害人葉秀珠於警詢時證述失竊車輛情節在卷，且
      有贓物認領保管單1 紙及扣案之六角Ｔ型扳手1 支可資佐
      證，是被告警詢時所為自白，核與事實相符，自堪信實。
（二）被告事後雖翻異前供，辯以：伊與劉邦立被警察查獲，製
      作警詢筆錄之前，2 人有被隔離，伊做警詢筆錄之前，並
      不知道劉邦立筆錄的內容，但是警察有說劉邦立承認伊有
      一起去偷車，如果伊不承認的話，筆錄沒有辦法做，伊只
      好照著已經做好的筆錄唸，警察沒有用強暴、脅迫的方式
      要伊一定要做怎樣的筆錄，只有口頭上要伊配合，趕快將
      筆錄做完云云（見本院易緝卷第35頁反面），然證人即查
      獲本案之員警林勝煌於檢察官訊問時結證稱：伊問劉邦立
      車子如何得來，劉邦立當場承認係伊所竊取，並且說是和
      羅勝坤一起偷的，劉邦立當場表示羅勝坤一起偷車時，羅
      勝坤都有聽到，但羅勝坤沒有做任何表示，也沒有否認，
      回到派出所伊詢問羅勝坤，羅勝坤坦承車子是他跟劉邦立
      一起偷的，並說由羅勝坤駕駛他自己的車子載劉邦立到醫
      院附近尋找要竊取的車輛，再由劉邦立下車去竊取，他在
      旁邊把風，他還說到因為劉邦立需要車代步所以才去偷車
      ，羅勝坤警詢筆錄係伊負責詢問，詢問完後有提示筆錄給
      羅勝坤看，他看完後才簽名，劉邦立警詢筆錄是由伊詢問
      ，劉邦立有陳述羅勝坤在旁把風，詢問過程中並未對劉邦
      立、羅勝坤為任何強暴、脅迫或其他不正方法等語明確（
      見臺灣桃園地方法院檢察署98年度偵字第4512號卷第4-6
      頁），參以本件查獲時，除被告、共犯劉邦立外，尚有呂
      紹新在場，此據證人劉邦立在本院審理時證述明確在卷（
      見本院易緝字卷第32頁），且觀卷附新竹市警察局第三分
      局搜索、扣押筆錄亦明（參見臺灣新竹地方法院檢察署98
      年度偵字第73 2號卷第21-22 頁），惟證人劉邦立為警查
      獲後，於警詢時業已供明呂紹新並未參與本件竊盜犯行，
      倘被告僅單純載同證人劉邦立外出，在不知證人劉邦立之
      目的為何之情況下，經證人劉邦立要求始在署立桃園醫院
      新屋分院停車，並在證人劉邦立下車後即行離去，並未共
      同行竊，劉邦立殊無故陷被告於罪之理。況本案查獲後，
      證人劉邦立始終坦承犯行，其所供陳行竊過程，又非一人
      無法獨立完成，衡情查獲員警實無強令證人劉邦立供出原
      即不存在之共犯，復使被告亦須承認共同竊盜之必要。再
      觀諸被告、證人劉邦立在本院審理時俱供、證稱其等在遭
      警查獲後，即為警員隔離，再行製作警詢筆錄，則被告、
      證人劉邦立於遭警方查獲之初，在未及防備且較少權衡利
      害，預設佈局、構詞巧飾之情況下，2 人對於犯罪之過程
      均為一致之陳述，更徵被告、證人劉邦立前揭於警詢時所
      為之供述，確屬實情。是被告事後翻異前供，無非飾卸之
      詞，無足憑採。
（三）又證人劉邦立於98年9 月28日本院審理時固結證稱：伊於
      98年1 月16日打電話給被告到伊桃園住處，並稱要去新竹
      找朋友，因為被告車子要還回去給家人，沒有時間載伊去
      新竹，伊即請被告載伊去署立桃園醫院新屋分院附近，伊
      下車後請被告等一下，伊要進去醫院找朋友，其實伊是要
      去偷車，不想讓被告知道，又怕如果偷不到車，還要請被
      告載伊回家或是去其他地方找，所以才叫被告等伊，被告
      約等伊5 到10分鐘，伊偷到車開出來後，就沒有看到被告
      ，回到家後，被告已經在伊家門口，剛好伊、呂紹新、被
      告都在提藥，所以才3 個人一起開車去新竹云云（見本院
      易字卷第20頁反面- 第21頁反面），於100 年7 月4 日審
      理時結證述：伊於98年1 月17日想去新竹找朋友，看朋友
      那邊有無毒品可以施用，但因為伊沒有車又在提藥，所以
      才找被告載伊去新竹，結果被告不願意，所以伊就想辦法
      騙被告載伊去逛一逛，其實伊是想偷車。伊偷車之後，就
      將車子開到伊住處，再與被告、呂紹新開偷來的車子去新
      竹云云（參本院易緝字卷第32-33 頁），惟證人劉邦立在
      其所涉竊盜案件於98年11月2 日審理時竟先稱：被告有參
      與行竊，其前次開庭具結作證表示被告沒有參與是說謊等
      語，其後又改稱：伊不知道被告是否有參與幫伊把風云云
      （見本院易字卷第30頁），證人劉邦立前後證述反覆，已
      難遽信。況證人劉邦立若真係因被告不願搭載其至新竹，
      又無代步車輛可用，始起意行竊，並刻意隱瞞被告竊盜之
      目的，而利用被告搭載其物色行竊目標，何以在竊取前揭
      車輛得手後，被告又有時間、意願與其一同前往新竹。再
      者，證人劉邦立於100 年7 月4 日作證時，經訊及其與被
      告間就98年1 月16日一同至署立桃園醫院新屋分院、新竹
      之原因、過程、細節時，不斷表示可否以其前次審理時所
      述為準（見本院易緝字卷第30頁反面、第33頁），更見證
      人劉邦立前設詞欲助被告脫免刑責，因時日久遠，對於虛
      構之證述情節已記憶模糊，懼其證述又有矛盾，始一再要
      求以其之前所述為據。凡前各情，均益徵證人劉邦立證述
      被告並未參與本件竊盜犯行，要屬迴護被告之詞，洵難採
      信。
二、綜上，本件事證已臻明確，被告前揭竊盜犯行堪可認定。
參、論罪科刑：
一、新舊法之比較適用：
    本被告行為後，刑法第321 條第1 項業於100 年1 月26日修
    正公布，並於同年月28日生效施行。又刑法第321 條第1 項
    第3 款之構成要件本身於此次雖未經修正，惟其法定刑由「
    6 月以上5 年以下有期徒刑」，修正為「6 月以上5 年以下
    有期徒刑，得併科新臺幣10萬元以下罰金」。準此，刑法第
    321 條第1 項第3 款之攜帶兇器竊盜罪所定之構成要件，於
    上開規定修正前後固仍屬一致，並無不同，然修正後既增加
    得併科罰金刑之規定，已涉及科刑規範之變更，自有新舊法
    比較之必要，而經比較結果，修正後之規定並未有利於被告
    ，依刑法第2 條第1 項前段規定，自應適用被告行為時即修
    正前刑法第321 條第1 項第3 款之規定論處，合先敘明。
二、按刑法第321 條第1 項第3 款之攜帶兇器竊盜罪，係以行為
    人攜帶兇器竊盜為其加重條件，此所謂兇器，其種類並無限
    制，凡客觀上足對人之生命、身體、安全構成威脅，具有危
    險性之兇器均屬之，且祇須行竊時攜帶此種具有危險性之兇
    器為已足，並不以攜帶之初有行兇之意圖為必要（最高法院
    79年臺上字第5253號判例要旨參照）。查共犯劉邦立持以行
    竊之六角Ｔ型扳手1 支，屬質地堅硬、尖端銳利之金屬製品
    ，是該支扳手在客觀上對人之生命、身體、安全顯足以構成
    威脅，是核被告所為，係犯修正前刑法第321 條第1 項第3
    款之攜帶兇器竊盜罪。其就上開犯行與劉邦立有犯意聯絡及
    行為分擔，為共同正犯。又被告有事實欄所示之科刑及執行
    紀錄，有卷附臺灣高等法院被告前案紀錄表1 份可稽，其受
    有期徒刑之執行完畢後，5 年以內故意再犯有期徒刑以上之
    本罪，為累犯，應依刑法第47條第1 項之規定加重其刑。爰
    審酌被告任意攫取他人財物，輕忽他人之財產法益，所為非
    是，兼衡被告犯罪之動機、目的、手段、智識程度、竊取財
    物之價值，及犯後猶飾詞否認犯行之態度等一切情狀，量處
    如主文所示之刑，以資懲儆。
三、沒收：扣案六角Ｔ型扳手1 支為共犯劉邦立所有，供被告、
    共犯劉邦立犯本罪所用之物，應依刑法第38條第1 項第2 款
    之規定宣告沒收。
據上論斷，依刑事訴訟法第452 條、第299 條第1 項前段，刑法
第2 條第1 項前段、第28條、第47條第1 項、第38條第1 項第2
款，修正前刑法第321 條第1 項第3 款，判決如主文。
本案經檢察官呂如琦到庭執行職務。
中    華    民    國   100    年    7     月    29    日
                   刑事第十二庭    法  官  許雅婷
以上正本證明與原本無異。
如不服本判決，應於判決送達後10日內向本院提出上訴狀（應附
繕本），其未敘述上訴理由者，應於上訴期間屆滿後20日內補提
理由書狀於本院，上訴於臺灣高等法院。
                                   書記官  蘇  萱
中    華    民    國   100    年    7     月    29    日
附錄本案論罪科刑法條全文：
修正前中華民國刑法第321條
犯竊盜罪而有左列情形之一者，處6月以上、5年以下有期徒刑：
一、於夜間侵入住宅或有人居住之建築物、船艦或隱匿其內而犯
    之者。
二、毀越門扇、牆垣或其他安全設備而犯之者。
三、攜帶兇器而犯之者。
四、結夥三人以上而犯之者。
五、乘火災、水災或其他災害之際而犯之者。
六、在車站或埠頭而犯之者。
前項之未遂犯罰之。